【裁判字號】    92,上訴,8
【裁判日期】    920422
【裁判案由】    妨害自由
【裁判全文】
臺灣高等法院刑事判決                                九十二年度上訴字第八號
    上  訴  人  臺灣士林地方法院檢察署檢察官
    上  訴  人  乙○○
    即  被  告
    選任辯護人  劉昌崙律師
    選任辯護人  林聖彬律師
右上訴人因被告妨害自由案件，不服臺灣士林地方法院九十一年度訴字第一二０號，
中華民國九十一年十一月二十日第一審判決（聲請簡易判決處刑案號：臺灣士林地方
法院檢察署九十一年度偵字第九一五號），提起上訴，本院判決如左：
    主  文
上訴駁回。
乙○○緩刑貳年。
    事實及理由
一、本案經本院審理結果，認第一審以上訴人即被告乙○○犯刑法第三百零二條第一
    項之罪，判處有期徒刑四月，並諭知易科罰金折算之標準為三百元折算一日，認
    事用法及量刑均無不當，應予維持，並引用第一審判決書記載之事實、證據及理
    由（如附件）。
二、被告上訴意旨略以：其曾交付MARTIN二把鑰匙，MARTIN可以自由出入該處，其係
    於九十年六月二十六日上午與MARTIN發生爭執而打其一巴掌後外出，外出鎖門亦
    係基於習慣，並非將MARTIN拘禁該處等語。檢察官上訴意旨略以：被告身為醫師
    ，受過高等教育，在社會上受眾人尊崇，然意圖玩弄司法，在偵、審程序尚未收
    儆惕之效，原判決僅量處徒刑四月且得易科罰金，顯屬過輕，難認妥適，請撤銷
    原判決，另判處被告有期徒刑一年二月，以資警懲等語。
三、惟查：(1)被告確係以將大門自外反鎖之方式，藉以達成阻止MARTIN自由離開上開
    處所目的之事實，業據被害人MARTIN於警訊中指述綦詳（偵字第七０九０號卷、
    第十頁反面、以下簡稱偵查卷），並經被告於偵查兩度坦承不諱（偵查卷第三十
    七頁、第八十七頁）。又MARTIN係於九十年六月二十五日丟下紙條求救，為該社
    區不詳姓名年籍之外勞拾獲後通知馬尼拉經濟文化辦事處人員，再由該辦事處人
    員陳文登、吳履斌於翌日（即六月二十六日）上午報案後會同員警至現場，並聯
    絡被告後，始由被告返回該處開啟大門等情，亦經證人陳文登、吳履斌，及承辦
    警員王勝龍、黃明祥分別於偵、審中結證綦詳（偵查卷第九十頁反面至九十三頁
    反面、原審卷第六十六、六十七頁、第七十七頁至八十頁、第二三六頁），另被
    告所有前開房屋上方之門鎖上鎖後必須使用鑰匙開啟，且鑰匙無法複製，而被告
    僅將該處大門下方之鑰匙交與甲○○及MARTIN使用，彼等並無上方門鎖之鑰匙等
    事實，亦經證人黃聯喜、甲○○分別證述屬實，且證人甲○○於本院調查時仍為
    相同之證言（本院卷第四十、四十一頁），經核均與被害人之指述及被告在偵查
    中承認之情節相互吻合。綜合上開事證，被告所辯無非卸飾之詞，其犯行已堪予
    認定。至於證人甲○○於本院調查時雖證稱：其於六月二十六日上午至宇辰養護
    所上班時，MARTIN在養護所等語（本院卷第四十二頁），然查甲○○之前於偵查
    、原審中多次就本案作證時，從未有相同之供述，且甲○○此部分之供述顯然與
    證人陳文登、吳履斌、王勝龍、黃明祥證述之情形不符，則甲○○之上開證言或
    係出於記憶錯誤所致，自不足資為有利於被告之論據。被告另聲請勘驗原審九十
    一年五月二十四日之庭訊錄音帶，勘驗證人EVANGELINE證稱其轉交MARTIN之鑰匙
    是否兩支部分，按被告交付與甲○○及MARTIN使用之鑰匙僅係該處大門下方門鎖
    之鑰匙，並無法開啟上方之門鎖等事實，業據證人甲○○供述極為明確，證人EV
    ANGELINE並非實際居住該處，亦未曾使用被告交付之鑰匙開啟該處門鎖，其證言
    自不足資為有利於被告之論據，故本院認並無勘驗該訊問錄音帶之必要。綜上所
    述，被告提起上訴，仍執陳詞否認犯罪，為無理由，應予駁回。(2)被告於案發後
    業已與MARTIN成立和解，賠償新台幣（下同）五萬元，連同薪水、機票等共計支
    付九萬二千元，有和解書在卷可稽，原審法院經審酌被告僅短暫將MARTIN拘禁於
    刑四月，並諭知易科罰金之折算標準，經核量刑亦屬妥適，並無過輕情事。至於
    被告雖否認犯罪，亦為其辯護權之合法行使，檢察官上訴指稱被告玩弄司法、藐
    視司法、原判決量刑過輕部分，亦無理由，應予駁回。
四、末查被告素行良好，並無任何前科，亦未曾受有期徒刑以上刑之宣告，有本院被
    告全國前案紀錄表可徵，被告因不滿被害人行為不檢，一時情緒失控初犯刑章，
    犯罪情節尚非嚴重，犯罪後亦與被害人成立和解為適當之賠償，其係執業醫師，
    有臺北市內湖區衛生所函及醫療機構開業執照影本可按，有正當職業，經此起訴
    、審判並為刑之宣告，應已足資教訓，嗣後應知戒慎，信無再犯之虞，故本院經
    斟酌上開情狀，認被告所受本案刑之宣告以暫不執行為適當，爰併諭知緩刑二年
    ，以啟自新。
據上論結，應依刑事訴訟法第三百七十三條、第三百六十八條、刑法第七十四條第一
款，判決如主文。
本案經檢察官陳文琪到庭執行職務。
中      華      民      國    九十二    年      四      月    二十二    日
                              臺灣高等法院刑事第二十三庭
                                  審判長法  官 黃  瑞  華
                                        法  官 王  淑  滿
                                        法  官 宋      祺
右正本證明與原本無異。
如不服本判決，應於收受送達後十日內向本院提出上訴書狀，其未敘述上訴之理由者
並得於提起上訴後十日內向本院補提理由書（均須按他造當事人之人數附繕本）。
                                        書記官 蔡  慧  娟
中      華      民      國    九十二    年      五      月      二      日
附錄：本案論罪科刑法條全文
中華民國刑法第三百零二條第一項
 (剝奪他人行動自由罪)
私行拘禁或以其他非法方法，剝奪人之行動自由者，處五年以下有期徒刑、拘役或三
百元以下罰金。


司法院資訊處製作；財團法人民間司法改革基金會備份。
